臺灣高雄地方法院刑事判決
111年度訴字第125號
公  訴  人  臺灣高雄地方檢察署檢察官
被      告  朱閔宏


上列被告因個人資料保護法案件，經檢察官提起公訴（110年度
偵字第23679號），因被告於準備程序中就被訴事實為有罪之陳
述，經本院告知簡式審判程序意旨，並聽取公訴人、被告之意見
後，由合議庭裁定進行簡式審判程序，判決如下：
    主  文
乙○○成年人故意對兒童犯個人資料保護法第四十一條之非公務機
關未於蒐集特定目的必要範圍內利用個人資料罪，處有期徒刑參
月。扣案隨身碟壹個沒收。
    事實及理由
一、本件被告乙○○所犯之罪，非死刑、無期徒刑、最輕本刑三年
    以上有期徒刑之罪或高等法院管轄第一審之案件，於本院準
    備程序進行中就被訴事實為有罪陳述，經告知簡式審判程序
    之旨，並聽取公訴人、被告之意見後，由本院依刑事訴訟法
    第273 條之1 第1 項規定，裁定進行簡式審判程序。又依刑
    事訴訟法第273 條之2 、同法第159 條第2 項規定，簡式審
    判程序不適用傳聞法則有關限制證據能力之相關規定，合先
    敘明。
二、本件犯罪事實、證據，除就證據部分補充「被告於本院準備
    程序中之自白」外，其餘與檢察官起訴書之記載相同，爰依
    刑事訴訟法第310 條之2 準用第454 條第2 項規定引用之（
    如附件）。
三、論罪科刑：
  ㈠按個人資料保護法所謂之「個人資料」指自然人之姓名、出
    生年月日、國民身分證統一編號、護照號碼、特徵、指紋、
    婚姻、家庭、教育、職業、病歷、醫療、基因、性生活、健
    康檢查、犯罪前科、聯絡方式、財務情況、社會活動及其他
    得以直接或間接方式識別該個人之資料，個人資料保護法第
    2條第1款定有明文。本案起訴書犯罪事實所示學生之資料，
    含有學生姓名、生日、住址、國民身分證統一編號等資訊，
    自為上開個人資料保護法第2條第1款規定之個人資料甚明。
    又個人資料保護法所謂之「處理」，指為建立或利用個人資
    料檔案所為資料之記錄、輸入、儲存、編輯、更正、複製、
    檢索、刪除、輸出、連結或內部傳送；所謂「利用」，則指
    將蒐集之個人資料為處理以外之使用，個人資料保護法第2
    條第4款、第5款分別定有明文。查被告非公務機關，並無個
    人資料保護法第19條第1項所定得處理起訴書犯罪事實所示
    學生之資料（下稱前開個人資料）之情形，復無同法第20條
    第1項所定得利用前開個人資料之情形，竟向年籍不詳人士
    蒐集前開個人資料，並將所蒐集之前開個人資料以電腦檔案
    為儲存，進而用以招攬學生，而處理、利用前開個人資料，
    核已違反個人資料保護法第19條第1項、第20條第1項之規定
    。
  ㈡再者，被告係民國00年0月00日生，其為本案犯行時（107年3
    月19日）係已滿20歲之成年人，前開個人資料則分屬公立國
    小一年級至六年級學生（出生年月介於00年9月至00年9月）
    個人資料，而我國國民教育制度中學齡之規定，乃眾所周知
    之事，故被告對該等國小學生於案發時分別為兒童（其中未
    滿12歲部分）或少年（其中12歲以上未滿18歲部分），自當
    知之甚詳，是其故意對兒童、少年為利用前開個人資料之犯
    行，已構成兒童及少年福利與權益保障法第112 條第1 項規
    定之加重要件。
　㈢是核被告所為，分係犯兒童及少年福利與權益保障法第112條
    第1項前段、個人資料保護法第20條第1項、第41條第1項之
    成年人故意對兒童、少年犯非公務機關未於蒐集特定目的必
    要範圍內利用個人資料罪。又被告非法蒐集、處理前開個人
    資料之行為，應為非法利用行為之階段行為，俱為非法利用
    之行為所吸收，均不另論罪。
　㈣被告基於同一供補習班招攬學生之計畫，於密切接近之時間
    利用前開個人資料，依一般社會通常觀念，難以強行分開，
    應評價為一行為，始屬合理。是被告以一行為觸犯上開數罪
    名，為想像競合犯，應依刑法第55條前段規定，從一重情節
    較重之成年人故意對兒童犯非公務機關未於蒐集特定目的必
    要範圍內利用個人資料罪處斷。
　㈤刑之加重減輕事由：
　⒈被告所為已構成兒童及少年福利與權益保障法第112 條第1 
    項規定之加重要件，業如前述，自應依該規定加重其刑。
　⒉又刑法第62條所定自首減刑，係以對於未發覺之犯罪，在有
    偵查犯罪職權之公務員知悉犯罪事實及犯人之前，向職司犯
    罪偵查之公務員坦承犯行，並接受法院之裁判而言（最高法
    院97年度台上字第5969號、85年度台上字第4908號判決意旨
    參照）。查被告係於檢察官知悉本案犯罪前，即自行前往高
    雄地方檢察署，向檢察官坦承涉有本案非公務機關未於蒐集
    特定目的必要範圍內利用個人資料犯行，檢察官因此知悉犯
    罪事實而據以偵辦一節，有其偵查筆錄在卷為憑（見他卷第
    7至10頁），是其主動坦承犯行，並願意接受裁判，堪認符
    合自首要件，爰依刑法第62條前段規定減輕其刑。
　⒊再者，被告就本案犯行，同有前述加重及減輕事由，遂依刑
    法第70條、第71條規定，先加重後減輕之。
　㈥爰以行為人之責任為基礎，審酌被告為推銷補習班課程，非
    法利用前開個人資料，法治觀念淡薄，所為有所不該；然考
    量被告犯後坦承犯行，犯後態度良好，再佐以本案所涉前開
    個人資料雖數量非少，然坊間補習班向他人非法蒐集前開個
    人資料，進而加以利用招攬學生之舉，具有相當程度之隱蔽
    性，本案係被告在無其他人向檢警機關提告、檢舉之下，即
    主動向檢察官自首說明，而查獲相關犯行，應認被告所為帶
    有一定「吹哨者」之性質，是本案量刑不宜過重，以免類似
    案件之內部人心生忌憚而紛紛噤聲；兼衡被告犯罪之動機、
    目的、手段、自述碩士畢業學歷、經濟狀況約月收入新臺幣
    （下同）5萬元等一切情狀，量處如主文所示之刑。此外，
    被告所犯非公務機關未於蒐集特定目的必要範圍內利用個人
    資料罪，依兒童及少年福利與權益保障法第112條第1項規定
    加重其刑後，為刑法分則加重之獨立罪名，已非刑法第41條
    第1項前段規定得易科罰金之罪，是本案所宣告之刑不得易
    科罰金（惟仍得聲請易服社會勞動），併此指明。
四、沒收部分：
　　扣案隨身碟1個係被告持以儲存前開個人資料作為補習班招
    生所用，業據被告於偵查中供承明確（見他卷第9、10頁）
    ，核屬被告所有供犯本案犯行所用之物，爰依刑法第38條第
    2 項前段規定，宣告沒收之。
據上論斷，應依刑事訴訟法第273 條之1 第1 項、第299 條第1
項前段、第310 條之2 、第454 條第2 項，判決如主文。 
本案經檢察官王建中提起公訴，檢察官邱柏峻到庭執行職務。
中　　華　　民　　國　　111 　年　　6 　　月　　24　　日
                  刑事第四庭    法　官  姚億燦
以上正本證明與原本無異。
如不服本判決應於收受判決後20日內向本院提出上訴書狀，並應
敘述具體理由。其未敘述上訴理由者，應於上訴期間屆滿後20日
內向本院補提理由書(均須按他造當事人之人數附繕本)「切勿逕
送上級法院」。
因疫情而遲誤不變期間，得向法院聲請回復原狀。
中　　華　　民　　國　　111 　年　　6 　　月　　24　　日
                                書記官  莊昕睿
附件：
臺灣高雄地方檢察署檢察官起訴書
                                    110年度偵字第23679號
　　被　　　告　乙○○　男　43歲（民國00年0月00日生）
　　　　　　　　　　　　住高雄市○○區○○○路000號0樓之
　　　　　　　　　　　　　0
　　　　　　　　　　　　國民身分證統一編號：Z000000000號
上列被告因違反個人資料保護法案件，已經偵查終結，認應該提
起公訴，茲將犯罪事實及證據並所犯法條分敘如下：
　　　　犯罪事實
一、乙○○先前任職於高雄市私立高名文理補習班集團(下稱高名
    集團)擔任特別助理乙職，明知對於個人資料之蒐集、處理
    及利用，應有特定目的，並符合個人資料保護法第19條第1
    項之各款情形之一，且應於蒐集之特定目的必要範圍內始得
    利用，若為特定目的外之利用，亦應符合同法第20條第1項
    但書各款事由始得為之，詎乙○○為使高名集團下轄之補習班
    便於招攬學生以營利，竟意圖為他人不法之利益，基於違反
    個人資料保護法之犯意，於民國107年3月19日13時30分許，
    至高雄市左營區高速鐵路左營站對面之統一超商，以新臺幣
    （下同）150萬元之代價，向真實身分年籍不詳之人購買高
    雄市一甲等240餘所公立國小小一至小六學生（學生出生年
    月介於00年9月至00年9月，案發時均為兒童或少年）之姓名
    、就讀國小、就讀年級、國民身分證統一編號、生日、住所
    及父母親姓名、連絡電話、電子信箱等合計13萬1,134筆之
    個人資料(詳如卷附列印資料)，嗣提供予其所管理高名集團
    旗下補習班用以招攬學生，足生損害於上開學生、家長之個
    人隱私資料保護。
二、案經乙○○自首偵辦。
　　　　證據並所犯法條
一、上揭犯罪事實，業據被告乙○○於偵查中坦承不諱，並與證人
    李宇凡於偵查中之證述相符，並有通訊軟體Line對話擷取照
    片6張、被告提供儲存上開學童、家長個人資料EXCEL檔案之
    隨身碟1個及該檔案列印資料6本在卷可憑，足認被告自白與
    事實相符，是本件事證明確，被告犯嫌應堪認定。
二、核被告所為，係犯兒童及少年福利與權益保障法第112條第1
    項後段、個人資料保護法第41條之違反個人資料保護法第20
    條第1項之成年人對兒童、少年犯非公務機關未於蒐集特定
    目的必要範圍內利用個人資料罪嫌。被告所犯非法蒐集、處
    理個人資料等犯行乃非法利用行為之階段行為，應為非法利
    用行為所吸收，不另論罪。被告為上開犯行後，於偵查機關
    尚未發覺上開犯罪前，主動向本署檢察官自首上開犯行而願
    接受裁判，核與自首之要件相符，請依刑法第62條前段之規
    定減輕其刑。至扣案隨身碟內含13萬1,134筆之個人資料，
    乃本件犯罪所生之物且為被告所有，請依刑法第38條第2項
    規定宣告沒收。
三、依刑事訴訟法第251條第1項提起公訴。
　  此　致
臺灣高雄地方法院
中　　華　　民　　國　 110　　年　　11　　月　　17　　日
　　　　　　　　　　　　檢　察　官　王　建　中
上正本證明與原本無異

中　　華　　民　　國　 110　　年　　12　　月　　2 　　日
　　　　　　　　　　　　書　記　官　莊　惠　鈞
附錄本案所犯法條全文
兒童及少年福利與權益保障法第112條
成年人教唆、幫助或利用兒童及少年犯罪或與之共同實施犯罪或
故意對其犯罪者，加重其刑至二分之一。但各該罪就被害人係兒
童及少年已定有特別處罰規定者，從其規定。
對於兒童及少年犯罪者，主管機關得獨立告訴。
個人資料保護法第41條
意圖為自己或第三人不法之利益或損害他人之利益，而違反第 6
條第 1 項、第 15 條、第 16 條、第 19 條、第 20 條第 1 項
規定，或中央目的事業主管機關依第 21 條限制國際傳輸之命令
或處分，足生損害於他人者，處 5 年以下有期徒刑，得併科新
臺幣 1 百萬元以下罰金。